【裁判字號】    89,訴,894
【裁判日期】    900423
【裁判案由】    偽造文書等
【裁判全文】
臺灣板橋地方法院刑事判決                          八十九年度訴字第八九四號
    公  訴  人  臺灣板橋地方法院檢察署檢察官
    被      告  戊○○
                丁○○○
    共      同
右列被告等因偽造文書等案件，經提起公訴（八十八年度偵字第一六六七一號），爰
判決如左：
    主  文
戊○○、丁○○○均無罪。
    理  由
一、公訴意旨略以：被告戊○○、丁○○○夫婦與其女己○○（己○○部分業經台灣
    高等法院八十九年度上訴字第二二八九號判決有期徒刑十月確定）三人，共同自
    民國（下同）八十五年八月間起，在台北縣三重市○○街，陸續召集會員參加互
    助會，計有(一)八十五年八月二十日起至八十八年十二月十日止，每會新台幣（下
    同）五千元，(二)八十六年二月十五日起至八十八年七月十日止，每會一萬元，(三)
    八十八年一月起至九十年三月止，三組互助會，由己○○擔任互助會首。因己○○火鍋店經營不善，急需用錢，三人竟基於意圖為自己不法所有之概括犯意，自
    八十七年年中起，利用會員間互不熟識之機會，假冒有人投標，連續以冒填標單
    標金方式，冒標互助會多次，使其他互助會員陷於錯誤，繳交會款，合計詐得會
    款一百五十餘萬元，因認被告涉犯刑法第二百十六條、第二百十條、第三百三十
    九條第一項之行使偽造文書罪及詐欺取財罪嫌。
二、按犯罪事實應依證據認定之，無證據不得推定其犯罪事實。又不能證明被告犯罪
    者，應諭知無罪之判決，刑事訴訟法第一百五十四條、第三百零一條第一項前段
    分別定有明文。而認定不利於被告之事實，須依積極證據，苟積極證據不足為不
    利於被告事實之認定時，即應為有利於被告之認定，更不必有何有利之證據。又
    告訴人之指訴係以使被告受刑事訴追為目的，是其陳述是否與事實相符，仍應調
    查其他證據以資審認，最高法院迭著有判例可循（最高法院三十年上字第八一六
    號、五十二年台上字第一三ＯＯ號判例參照）。
三、訊據被告均否認有何詐欺及偽造文書犯行，辯稱：互助會是己○○招集的，我們
    沒有參與，也不知道她冒標等語。經查：
  (一)證人丙○○結證稱：（問：如何認定被告二人有冒標？）因為己○○每次都說有
    人寄標，我們不知道究竟是否有人投標，我沒有說被告二人有冒標。（問：是否
    因為己○○沒有依照和解條件履行，所以才又告被告二人？）是的。（見審理筆
    錄）、證人甲○○結證稱：會都是我母親丙○○在處理，我也不清楚等語（同前
    筆錄），又己○○於八十八年五月四日以書狀向臺灣板橋地方法院檢察署自首其
    偽造標單冒標之犯行，於該偽造文書等案偵查及法院調查期間，證人丙○○（原
    名黃敏）、甲○○均出庭作證指述己○○一人之犯行，而未曾具體指述被告二人
    有何冒標之行為，此業據本院調閱八十八年度偵字第一一三一七號卷、八十九年
    度訴字第三Ｏ號卷宗核閱明確，是不能僅以告訴人之指訴，對被告為不利之認定
    。
  (二)又己○○歷次供述：我組三個互助會，擔任會首，八十七年間我缺錢，就假裝有
    人投標，然後把錢標走，告訴會員有人得標向他們收會錢，我八十八年三月倒會
    ，我只冒標一萬元、五千元的會，另外八十八年起的會就停止，沒有冒標等語（
    見八十八年五月二十七日偵訊筆錄），並於本院調查時到庭證述：開標都是我主
    持，我母親在家幫我看小孩，我父親都不在，會錢都是開標的時候會員直接把會
    款交給我，冒標的錢用在我經營的火鍋店等語（見八十九年六月二十九日訊問筆
    錄及審判筆錄），是亦乏被告二人冒標之憑據。
  (三)至證人侯乙○○到庭結證稱：都是己○○開標，我沒看到戊○○冒標，丁○○○
    有站在旁邊（九十年三月二十二日訊問筆錄），證人明確表示其親自前往競標之
    時，並未見戊○○有冒標行為，且被告二人與己○○同住一處，尚難僅憑被告丁○○○於開標時站在旁邊乙節，推論該二人有偽造標單冒標，並向其他活會會員
    詐欺之行為，其所述亦難對被告為不利之認定。
  (四)綜上，本件應屬告訴人與訴外人己○○間之民事債務不履行問題，告訴人為求賠
    償，以同一事實對會首己○○之父母提出前開告訴，本院查無積極證據足資認定
    被告等人有前揭犯行，係屬不能證明被告犯罪，均應為無罪之諭知。
中      華      民      國    九十      年      四      月    二十三    日
                                          法  官  蕭  一  弘
右正本證明與原本無異。
如不服本判決，應於判決送達後十日內，向本院提出上訴狀。
                                          書記官  郭  玉  芬
中      華      民      國    八十九    年      四      月    二十四    日


司法院資訊處製作；財團法人民間司法改革基金會備份。
